【裁判字號】    99,訴,312
【裁判日期】    990603
【裁判案由】    違反槍砲彈藥刀械管制條例
【裁判全文】
臺灣桃園地方法院刑事判決               99年度訴字第312號
公  訴  人  臺灣桃園地方法院檢察署檢察官
被      告  乙○○
指定辯護人  本院公設辯護人陳瑞明
被      告  甲○○原名楊正義.
指定辯護人  本院公設辯護人彭詩雯
上列被告因違反槍砲彈藥刀械管制條例案件，經檢察官提起公訴
（九十九年度偵字第一四六○號），本院判決如下：
    主  文
乙○○共同未經許可，寄藏可發射子彈具有殺傷力之改造霰彈槍
，累犯，處有期徒刑伍年，併科罰金新臺幣拾萬元，罰金如易服
勞役，以新臺幣壹仟元折算壹日。扣案如附表一編號一至六所示
之物均沒收。
甲○○共同未經許可，寄藏可發射子彈具有殺傷力之改造霰彈槍
，處有期徒刑肆年陸月，併科罰金新臺幣柒萬元，罰金如易服勞
役，以新臺幣壹仟元折算壹日。扣案如附表一編號一至六所示之
物均沒收。
    事  實
一、乙○○於民國93年間因施用第二級毒品罪，經本院分別以九
    十三年度壢簡字第一三九五號、九十四年度易字第五九號判
    決各判處有期徒刑四月、有期徒刑五月確定。上開二罪嗣經
    本院以九十四年度聲字第三一四○號裁定應執行刑有期徒刑
    八月確定，於95年4月1日（起訴書誤載為同年4月2日）縮短
    刑期執行完畢。詎不知悔改，竟與甲○○均明知可發射子彈
    具有殺傷力之改造霰彈槍、改造手槍、子彈及槍管，分別屬
    槍砲彈藥刀械管制條例第四條第一項第一款及第二款及第二
    項所列管之槍砲、彈藥及槍砲主要組成零件，非經中央主管
    機關許可均不得持有、寄藏，竟仍共同基於寄藏槍、彈及其
    主要組成零件之犯意聯絡，於99年1月1日至同年月6 日前某
    日，在乙○○與甲○○共同居住之桃園縣中壢市○○路97號
    4 樓住處，因真實姓名年籍不詳綽號「小明」之成年男子將
    如附表一編號六所示槍管置放於如附表一編號五所示之黑色
    腰包，再將該黑色腰包與如附表一編號二至四及附表二編號
    一所示之改造霰彈槍、改造手槍（含彈匣一個）各一支、子
    彈二顆等，均置放於如附表一編號一所示之白色手提包內，
    攜至上開住處交予乙○○保管，並由甲○○藏放於其房間內
    ，而均未經許可寄藏之。嗣經警於99年1月6日搜索乙○○、
    甲○○上開住處時，乙○○唯恐上述槍、彈、槍管遭警方查
    獲，即指示甲○○攜帶前述白色手提包（含扣案之槍、彈、
    槍管）自該屋後陽台窗戶向外逃逸，甲○○遂將該白色手提
    包由4 樓後陽台往防火巷內丟棄之，然仍為警查獲，並扣得
    如附表一編號一至六與附表二編號一所示之物。
二、案經桃園縣政府警察局八德分局報請臺灣桃園地方法院檢察
    署檢察官偵查起訴。
    理  由
一、被告以外之人於審判外之陳述，雖不符刑事訴訟法第一百五
    十九條之一至第一百五十九條之四之規定，而經當事人於審
    判程序同意作為證據，法院審酌該言詞陳述或書面陳述作成
    時之情況，認為適當者，亦得為證據；當事人、代理人或辯
    護人於法院調查證據時，知有刑事訴訟法第一百五十九條第
    一項不得為證據之情形，而未於言詞辯論終結前聲明異議者
    ，視為有前項之同意，刑事訴訟法第一百五十九條之五定有
    明文。本件所引用之供述證據，被告乙○○、甲○○及其等
    之辯護人於本院行準備程序時，均表示同意有證據能力（見
    本院九十九年度訴字第三一二號卷第58至59頁），且迄本案
    言詞辯論終結前亦未表示異議，本院審酌前開證據並無違反
    法定程序取得之情形，且製作當時之過程、內容及功能亦無
    顯不可信與不得作為證據等情，故均應認為有證據能力。至
    其餘非供述證據，本院查無有何違反法定程序取得之情形，
    應認有證據能力。
二、上開犯罪事實業據被告乙○○、甲○○於警詢、偵查及本院
    審理時均坦承不諱（見偵卷第30頁及反面、第91至92頁、第
    117至119頁、第121至122頁，本院九十九年度聲羈字第六號
    卷第9 頁反面至第10頁，本院九十九年度偵聲字第一○五號
    卷第12頁反面，本院九十九年度訴字第三一二號卷第25至27
    頁、第58頁、第73至74頁），並經證人柳依伶於警詢時證稱
    ：當時我不知道何人將何物丟下陽台下，經警方事後帶我下
    去看時，發現是槍枝和子彈。上述物品應該是乙○○的，因
    為我到上開查獲地時，有看到乙○○在玩槍枝，我當時看到
    是類似銀色槍枝等語（見偵卷第45至46頁），及於偵查中具
    結證稱：查獲的槍是乙○○的，因為有看過他拿過手槍，查
    獲前幾天我有看到乙○○拿著短的槍等語（見偵卷第94頁）
    明確，復有刑案現場照片及現場示意圖（見偵卷第75至76頁
    、第78頁）在卷可稽，與如附表一、二各編號所示之物扣案
    足佐。而扣案如附表一編號二至四及編號六與附表二編號一
    所示之物，經送請內政部警政署刑事警察局鑑驗結果，認扣
    案如附表一編號二所示之槍枝一支（槍枝管制編號：000000
    0000號），係改造霰彈槍，由仿霰彈槍之槍枝，換裝土造金
    屬槍管組合而成，擊發功能正常，可供擊發適用子彈使用，
    具殺傷力；扣案如附表一編號三所示之改造手槍一支（含彈
    匣一個，槍枝管制編號：0000000000號），係改造手槍，由
    仿WALTHER廠PPK/S型半自動手槍之槍枝，換裝土造金屬槍管
    而成，經檢視，扳機連動功能損壞，仍可以拉放擊錘方式供
    擊發適用子彈使用，認具殺傷力；扣案如附表一編號四及附
    表二編號一所示之子彈，認均係非制式子彈，由金屬彈殼組
    合直徑9.0±0.5mm金屬彈頭而成，採樣如附表二編號一所示
    一顆子彈試射，可擊發，認具殺傷力；扣案如附表一編號六
    之槍管，認係土造金屬槍管，有該局99年3月5日刑鑑字第09
    90004515號鑑定書在卷可稽（見本院九十九年度訴字第三一
    二號卷第49至51頁反面）。又扣案如附表一編號六之槍管，
    係屬公告之槍砲主要組成零件，亦有內政部99年3 月18日內
    授警字第0990870511號函在卷供參（見偵卷第141 頁）。而
    上揭送驗惟未經試射之如附表一編號四所示之子彈一顆，因
    未發現有瑕疵足以影響其功能，且其組成形式、外觀及結構
    亦與如附表二編號一所示業經試射而認具殺傷力之子彈相近
    ，有上開鑑驗書所附編號十七至十八之照片在卷為憑（見本
    院九十九年度訴字第三一二號卷第51頁），堪認因鑑定採樣
    所餘如附表一編號四所示未經試射之子彈，亦具殺傷力。準
    此，足認被告二人之自白，與事實相符，堪可採信。綜上所
    述，本件事證明確，被告二人之犯行均洵堪認定，均應依法
    論科。
三、核被告乙○○、甲○○所為，均係犯槍砲彈藥刀械管制條例
    第八條第四項之未經許可寄藏可發射子彈具有殺傷力之改造
    霰彈槍、改造手槍罪、同條例第十二條第四項之未經許可寄
    藏子彈罪及同條例第十三條第四項之未經許可寄藏槍砲主要
    組成零件罪。按寄藏與持有，均係將物置於自己實力支配之
    下，僅寄藏必先有他人之持有行為，而後始為之受寄代藏而
    已，故寄藏之受人委託代為保管，其保管之本身，亦屬持有
    ，不過，此之持有係受寄之當然結果。槍砲彈藥刀械管制條
    例將持有與寄藏為分別之處罰規定，則單純之持有，固不包
    括寄藏，但寄藏之受人委託代為保管，其保管之本身所為之
    持有，既係寄藏之當然結果，法律上自宜僅就寄藏行為為包
    括之評價，不應另就持有予以論罪（最高法院七十四年臺上
    字第三四○○號判例要旨參照）。又未經許可，寄藏與持有
    槍彈，同規定於槍砲彈藥刀械管制條例第八條第四項以及第
    十二條第四項，法條條項相同並無法條變更之問題（最高法
    院九十七年度台上字第七七七號判決要旨參照）。查被告二
    人將真實姓名年籍不詳綽號「小明」之成年男子所交付如附
    表一編號二至四、編號六及附表二編號一所示之槍、彈及槍
    管藏放於甲○○房間之行為，顯係其二人受託寄藏，而非為
    單純持有，故起訴意旨認被告二人僅係持有扣案槍、彈及槍
    管，尚有未洽，惟因寄藏、持有槍、彈及槍管，均規定於槍
    砲彈藥刀械管制條例第八條第四項、第十二條第四項及第十
    三條第四項，自無庸變更起訴法條。被告二人就上開犯行，
    有犯意聯絡及行為分擔，為共同正犯。次按未經許可持有槍
    、彈，係侵害社會法益之罪，同時持有種類相同之槍、彈，
    縱令客體有數個（如數支同種類槍枝、數發同種類子彈），
    仍為單純一罪，不生想像競合問題（最高法院九十七年度台
    上字第二三一號判決意旨參照），故被告二人同時寄藏如附
    表一編號四及附表二編號一所示之子彈二顆，應僅成立單純
    一罪。再按本條例所稱槍砲指火砲、肩射武器、機關鎗、衝
    鋒槍、卡柄槍、自動步槍、普通步槍、馬槍、手槍、鋼筆槍
    、瓦斯槍、麻醉槍、獵槍、空氣槍、魚槍及其他可發射金屬
    或子彈具有殺傷力之各式槍砲，槍砲彈藥刀械管制條例第四
    條第一項第一款定有明文。又該條例第四條第一項所稱之槍
    砲，排序係依其殺傷力之程度從重至輕依序排列，故如有一
    行為同時未經許可寄藏、持有上述數種槍砲者，自應依想像
    競合犯規定，從一重即殺傷力較強之寄藏、持有該槍砲罪處
    斷（最高法院九十七年度台上字第三二九二號判決要旨參照
    ）。查被告二人均以一寄藏之行為，同時持有扣案如附表一
    編號二、三所示之改造霰彈槍及改造手槍，揆諸上開說明，
    均應依刑法第五十五條想像競合犯之規定，從一重之未經許
    可寄藏可發射子彈具有殺傷力之改造霰彈槍罪。又被告二人
    同時寄藏扣案如附表一編號二至四、編號六及附表二編號一
    所示之槍、彈及槍管，而同時觸犯上開三罪，均應依刑法第
    五十五條想像競合犯之規定，從一重之未經許可寄藏可發射
    子彈具有殺傷力之改造霰彈槍罪。被告乙○○有事實欄所載
    之前科紀錄及執行情形，有臺灣高等法院被告前案紀錄表在
    卷足憑，其於徒刑執行完畢後五年內故意再犯本件有期徒刑
    以上之罪，為累犯，應依刑法第四十七條第一項之規定加重
    其刑。
四、爰審酌槍、彈及槍管均具有顯在之危險性，被告二人竟無視
    於法律之禁止，受「小明」所託為其寄藏如附表一編號二至
    四、編號六及附表二編號一所示之槍、彈及槍管，且寄藏之
    槍枝有二支，對社會治安危害非微，與被告乙○○有事實欄
    所載之前科紀錄及執行情形而構成累犯，惟念其二人係自99
    年1月1日至同年月6 日間某日起開始寄藏，至其二人於同年
    月6 日為警查獲時止，寄藏之時間尚短，且犯後能坦承犯行
    ，與其二人並未以寄藏之槍枝、子彈及槍管犯罪，暨其等犯
    罪之目的、手段等一切情狀，分別量處如主文所示之刑，並
    就罰金之部分均諭知易服勞役之折算標準，以示懲儆。
五、扣案如附表一編號二至四、編號六所示具有殺傷力之改造霰
    彈槍、改造手槍、採樣試射所餘之子彈及屬於槍砲主要組成
    零件之槍管，均係被告二人寄藏之違禁物，應依刑法第三十
    八條第一項第一款之規定宣告沒收。又扣案如附表一編號一
    、五所示之白色手提袋與黑色腰包，為被告乙○○所有，且
    為供被告二人寄藏前述經扣案之槍、彈及槍管所用之物，業
    據被告乙○○於本院審理時供述明確（見本院九十九年度訴
    字第三一二號卷第71至72頁），應依刑法第三十八條第一項
    第二款之規定宣告沒收。至鑑定時試射如附表二編號一所示
    之子彈，因已不具有子彈之完整結構，失去其效能，堪認現
    已不具殺傷力，爰不予宣告沒收。又如附表三各編號所示之
    扣押物或經鑑定認不具殺傷力，或非屬槍砲、彈藥之主要組
    成零件，性質上皆非屬違禁物，且無證據證明係供或預備供
    被告二人前開犯行所用之物，是尚乏沒收之依據，爰不予宣
    告沒收。
據上論斷，應依刑事訴訟法第二百九十九條第一項前段，槍砲彈
藥刀械管制條例第八條第四項、第十二條第四項、第十三條第四
項，刑法第十一條前段、第二十八條、第四十七條第一項、第五
十五條、第四十二條第三項、第三十八條第一項第一款、第二款
，判決如主文。
本案經檢察官馮浩庭到庭執行職務。
中    華    民    國    99    年    6     月    3     日
                  刑事第十二庭審判長法  官  魏于傑
                                    法  官  許雅婷
                                    法  官  李文娟
如不服本判決應於收受判決後10日內向本院提出上訴書狀，並應
敘述具體理由；其未敘述上訴理由者，應於上訴期間屆滿後20日
內向本院補提理由書（均須按他造當事人之人數附繕本）「切勿
逕送上級法院」。
以上正本證明與原本無異。
                                    書記官  蕭秀蓉
中    華    民    國    99    年    6     月    3     日
附錄本案論罪科刑法條全文：
槍砲彈藥刀械管制條例第七條第四項
槍砲彈藥刀械管制條例第十二條第四項
槍砲彈藥刀械管制條例第十三條第四項
附表一：
┌──┬───────┬──────────────────┐
│編號│物品名稱及數量│備註                                │
├──┼───────┼──────────────────┤
│ 一 │白色手提袋壹個│扣案，為被告楊慶良所有供置放如附表一│
│    │              │編號二至六及附表二編號一所示之物。  │
├──┼───────┼──────────────────┤
│ 二 │改造霰彈槍壹支│扣案，認係改造霰彈槍，由仿霰彈槍之槍│
│    │（槍枝管制編號│支，換裝土造金屬槍管組合而成，擊發功│
│    │：0000000000號│能正常，可供擊發適用子彈使用，認具殺│
│    │）            │傷力。                              │
├──┼───────┼──────────────────┤
│ 三 │改造手槍壹支（│扣案，認係改造手槍，由仿WALTHER 廠PP│
│    │含彈匣壹個，槍│K/S 型半自動手槍之槍枝，換裝土造金屬│
│    │枝管制編號：11│槍管而成，經檢視，扳機連動功能損壞，│
│    │00000000號）  │仍可以拉放擊錘方式供擊發適用子彈使用│
│    │              │，認具殺傷力。                      │
├──┼───────┼──────────────────┤
│ 四 │子彈壹顆      │扣案，認係非制式子彈，由金屬彈殼組合│
│    │              │直徑9.0 ±0.5mm 金屬彈頭而成，採樣如│
│    │              │附表二編號一所示一顆子彈試射，可擊發│
│    │              │，認具殺傷力。                      │
├──┼───────┼──────────────────┤
│ 五 │黑色腰包壹個  │扣案，為被告乙○○所有，用以置放如附│
│    │              │表一編號六所示之物。                │
├──┼───────┼──────────────────┤
│ 六 │槍管（已通）壹│扣案，認係土造金屬槍管，係屬公告之槍│
│    │支            │砲主要組成零件。                    │
└──┴───────┴──────────────────┘
附表二：
┌──┬───────┬──────────────────┐
│編號│物品名稱及數量│備註                                │
├──┼───────┼──────────────────┤
│ 一 │子彈壹顆      │扣案，認係非制式子彈，由金屬彈殼組合│
│    │              │直徑9.0 ±0.5mm 金屬彈頭而成，經試射│
│    │              │，可擊發，認具殺傷力。              │
└──┴───────┴──────────────────┘
附表三：
┌──┬───────┬──────────────────┐
│編號│物品名稱及數量│備註                                │
├──┼───────┼──────────────────┤
│ 一 │改造手槍壹支（│扣案，認係仿BERETTA 廠M9型半自動手槍│
│    │含損壞彈匣壹個│製造之槍枝，經檢視，槍枝不具撞針，且│
│    │，槍枝管制編號│槍管內具阻鐵，無法發射彈丸，認不具殺│
│    │：0000000000號│傷力。                              │
│    │）            │                                    │
├──┼───────┼──────────────────┤
│ 二 │銀色改造滑套壹│扣案，認係金屬滑套（不具槍機）。    │
│    │個            │                                    │
├──┼───────┼──────────────────┤
│ 三 │子彈半成品拾貳│扣案，分係非制式金屬彈殼及金屬棒等物│
│    │顆            │。                                  │
└──┴───────┴──────────────────┘

司法院資訊處製作；財團法人民間司法改革基金會備份。
